【裁判字號】    97,訴,983
【裁判日期】    970827
【裁判案由】    違反槍砲彈藥刀械管制條例
【裁判全文】
臺灣高雄地方法院刑事判決               97年度訴字第983號
公  訴  人  臺灣高雄地方法院檢察署檢察官
被      告  乙○○
                    （另案
指定辯護人  本院公設辯護人丁○○
上列被告因違反槍砲彈藥刀械管制條例案件，經檢察官提起公訴
（96年度偵字第32376 號），本院判決如下：
    主  文
乙○○未經許可，持有空氣槍，處有期徒刑伍年，併科罰金新台
幣壹拾萬元，罰金如易服勞役，以新臺幣壹仟元折算壹日。扣案
空氣槍壹枝（槍枝管制編號高鑑0000000000號）沒收。
    事  實
一、乙○○明知具有殺傷力之空氣槍，係槍砲彈藥刀械管制條例
    管制之物品，未經主管機關許可，不得持有空氣槍，竟未經
    許可，基於持有空氣槍之犯意，於民國95年12月底某日，在
    高雄市新興區○○○路之六合夜市某路邊攤位，以新台幣（
    下同）3,500 元，向姓名、年籍不詳之成年人購買具殺傷力
    之空氣槍1 支（槍枝管制編號高鑑0000000000號）、瓦斯鋼
    瓶7 支、鋼珠100 顆，將上開空氣槍藏放在其使用之車牌號
    碼ZA-3188 號自用小客車（查獲時懸掛T2-3405 號車牌）後
    座坐墊下方，未經許可而無故持有之。嗣於96年11月10日中
    午12時許，經警在乙○○位於高雄市小港區○○○路6 號住
    處前，發現乙○○所駕駛之自用小客車懸掛T2-3405 號車牌
    ，待乙○○現身時上前盤查，於同日下午3 時許，經乙○○
    同意搜索上開自小客車，在該自小客車後座坐墊下方起獲上
    開空氣槍1 支、瓦斯鋼瓶7 支及鋼珠82顆，而查悉上情。
二、案經高雄市政府警察局小港分局報告臺灣高雄地方法院檢察
    署檢察官偵查起訴。
    理  由
一、本判決後述所引用之證據資料，其中傳聞證據部分，縱無刑
    事訴訟法第159 條之1 至第159 條之4 或其他規定之傳聞證
    據例外情形，亦因檢察官、辯護人及被告或同意可作為證據
    使用，或未聲明異議，依刑事訴訟法第159 條之5 第1項 、
    第2 項之規定，本院審酌該證據作成之情況，認為適當，應
    得為證據。
二、訊據被告乙○○否認有何上開犯行，辯稱：扣案空氣槍、瓦
    斯鋼瓶及鋼珠等物，均係甲○○所有，甲○○將上開物品放
    在向伊借用之自小客車上，忘記取回，伊誤認係伊所涉另一
    槍砲案件未被查扣之槍枝，且無殺傷力，才會在警詢及偵查
    中自白上開物品為伊所有等語。經查：
  (一)上開事實，業經被告於警詢及偵查中自白不諱（詳警卷第3
    頁倒數第6 行至第4 頁第10行、第8 頁第4 行至第7 行、偵
    字第32376 號卷第4 頁倒數第7 行至第6 行、第32頁第9 行
    至第11行）。並有自願受搜索同意書、搜索扣押筆錄、扣押
    物品目錄表、扣押物品收據（見警卷第13頁、第17頁至第19
    頁、第21頁、第23頁），及空氣槍1 支、瓦斯鋼瓶7 支、鋼
    珠82顆扣案可證。又所謂槍枝具有殺傷力之標準，依據司法
    院秘書長81年6 月11日秘台廳(二)字第06985 號函示，係指在
    最具威力之適當距離，以彈丸可穿入人體皮肉層之動能為基
    準。關於殺傷力之相關數據：美國軍醫總署定義：彈丸撞
    擊動能達58呎磅（約為78.6焦耳），則足以使人喪失戰鬥能
    力。內政部警政署刑事警察局對活豬作射擊測試結果，彈
    丸單位面積動能達每平方公分24焦耳時，足以穿入豬隻皮肉
    層。依日本科學警察研究所之研究結果，彈丸面積動能達
    每平方公分20焦耳時，足以穿入人體皮肉層之事實，有高雄
    縣政府警察局96年11月23日高縣警鑑字第0960088821號槍彈
    鑑定書所附「殺傷力之相關數據」可參（見偵字第32376 號
    卷第21頁）。準此，空氣槍經裝填彈丸射擊結果，其單位面
    積動能如超越每平方公分20焦耳，堪認可穿入人體皮肉層而
    具殺傷力，即屬槍砲彈藥刀械管制條例第4 條第1 項第1 款
    所稱具有殺傷力之空氣槍無訛。本件扣案空氣槍，認係仿義
    大利BERETTA 廠M84 型半自動手槍外型製造之氣體動力式槍
    枝，以小型二氧化碳高壓鋼瓶內氣體為發射動力，槍長約18
    cm、槍高約14cm，槍管為金屬材質，另內襯金屬管，槍管內
    徑約4.5mm ，經實際試射，可發射直徑約4.5mm 彈丸，測得
    彈丸之發射速度分別為144 、141 、139 公尺／秒（儀器之
    誤差率為每秒正負1 公尺），計算其單位面積動能分別為3.
    73、3.58、3.48焦耳，單位面積動能分別為23.47 、22.50
    、21.87 焦耳／平方公分（以儀器之誤差率每秒負1 公尺計
    算，其計算單位面積動能分別為23 .14 、22.18、21.55 焦
    耳／平方公分）之事實，亦有高雄縣政府警察局上開槍彈鑑
    定書可稽、儀器誤差率換算單位面積動能範圍表（見偵字第
    32376 號卷第18頁至第22頁、本院卷第71頁）。據此，上開
    空氣槍依實際3 次試射結果，其單位面積動能既均超越每平
    方公分20焦耳，參諸前開對殺傷力之說明，堪認可穿入人體
    皮肉層而具殺傷力，應屬槍砲彈藥刀械管制條例第4 條第1
    項第1 款所稱具有殺傷力之空氣槍甚明。故被告持有上開之
    具殺傷力之空氣槍，實堪認定。
  (二)被告雖以前開情詞置辯，且證人甲○○亦附和其詞，於本院
    審理中證稱：扣案槍枝、瓦斯鋼瓶及鋼珠均係伊所有，伊放
    在向被告借用之自小客車內，忘記取回，被告交保後，曾向
    被告表示扣案物係伊所有等語。惟：
  1.持有槍枝之刑責甚重，檢警機關查緝違法槍枝不遺餘力，此
    為公眾週知之事實，被告學歷為高職肄業，且為從事車輛銷
    售之成年人（參警卷第1 頁調查筆錄受詢問人欄之記載），
    依其教育程度、智識能力及社會經驗，應無不知之理。如該
    扣案物確係他人所有，被告自可否認上情，或向檢警陳述可
    能之槍枝來源，請求檢警查證，以還其清白，毋須自攬刑責
    。且如該空氣槍係他人所有，被告既不知該空氣槍放在車上
    ，自不清楚該槍枝之性能，何以自認該空氣槍應無殺傷力，
    即使承認該空氣槍為其所有，亦不會承擔刑責，自甘承認為
    槍枝之所有人，承擔日後被追訴、審判之風險？參以被告亦
    不爭執警詢及偵查中之供述，均係出於自由意識（詳本院卷
    第21頁不爭執事項三之記載）。是被告辯稱：警詢及偵查中
    之自白與事實不符等語，不足採信。
  2.證人甲○○於本院審理中證稱：96年7 月間向乙○○借車，
    於96年10月底還車，借了約2 、3 個月，印象中車牌號碼中
    有一個數字係5 ，車牌號碼為T2-3405 號等語（詳本院卷第
    79 頁 倒數第8 行至第5 行、第80頁第5 行至第8 行、第84
    頁倒數第7 行至第4 行、第85頁倒數第12行至第8 行）。然
    被告於警詢及偵查中均陳稱：96年8 月間，在高雄市○鎮區
    ○○路50號，向黃利堅借用T2-3405 號車牌，於同年同月將
    該車牌懸掛在ZA-3188 號自小客車行駛等語（詳警卷第7頁
    第7 行至第8 行、偵字第32376 號卷第4 頁倒數第10行至第
    8 行）；證人黃利堅於偵查中證稱：96年8 月間，在高雄市
    前鎮區○○路附近交付ZA-3188 車牌予乙○○等語（詳偵字
    第3237 6號卷第31頁倒數第10行至第9 行），均一致陳稱被
    告借用T2-3405 號車牌之時間為96年8 月間。又被告於偵查
    中供稱：伊所使用之ZA-3188 號自小客車車牌因酒駕被扣，
    才借用T2-3405 號車牌等語（詳偵字第32376 號卷第10頁倒
    數第8 行至第6 行）。足見被告須懸掛車牌上路使用，乃向
    證人黃利堅借用車牌，借用車牌時，其所使用之自小客車車
    牌已被吊扣；復參以證人甲○○於本院審理中證稱：伊經由
    朋友認識被告，2 人認識1 、2 年，平常無往來，很少連絡
    等語（詳本院卷第79頁第7 行至第15行、第88頁第8 行）。
    堪認被告與證人甲○○交情不深。是在被告與證人甲○○僅
    係普通朋友，被告本身須用車輛，而向他人借用車牌懸掛，
    且於96年8 月間，始向證人黃利堅借用T2-3405 號車牌懸掛
    在ZA-3188 號自小客車之情形下，被告何以願將車輛借予交
    情不深之證人甲○○近3 月，未向證人甲○○索回？證人甲○○又如何能於96年7 月間即可向被告借用於96年8 月間始
    懸掛T2-3405 號車牌之ZA-3188 號自小客車？是證人甲○○
    此部分之證述，已難採信。
  3.關於放置扣案空氣槍之位置部分，證人甲○○於本院審理中
    先證稱：伊把空氣槍放在副駕駛座後面或旁邊等語（詳本院
    卷第82頁第1 行）；嗣改稱：伊將空氣槍隨便放在腳踏墊上
    用布蓋住等語（詳本院卷第90頁第1 行至第15行），前後證
    述不一；核與該空氣槍係在汽車後座坐墊下方起獲之事實，
    均有不符。嗣經本院告以槍枝起獲位置後，證人甲○○始改
    證稱：有1 次將空氣槍放在腳踏墊，後來改放在後座裡面，
    很容易就可以插進去等語（詳本院卷第90頁倒數第10行至第
    9 行），均難採信。又關於射擊之次數、地點部分，證人甲○○於本院審理中先證稱：購買該槍枝時，曾在玩具店內對
    著後紙板射擊1 次，之後就未曾玩過該槍等語（詳本院卷第
    86 頁 第2 行至第6 行）；嗣改證稱：曾在家中及公園草地
    試射過，試射1 、2 發而已等語（詳本院卷第118 頁倒數第
    10行至第3 行），亦有出入。證人甲○○既花費數千元購買
    空氣槍及其配備，其目的無非供射擊使用，豈有購買後即放
    在車上2 、3 個月，均未曾使用，或於攜帶回家試射後，不
    置於家中，以方便隨時把玩，再度放回僅作為其上下班交通
    工具之自小客車上之理。另關於購買鋼珠之數量及包裝部分
    ，證人甲○○於本院審理中證稱：購買空氣槍時，同時買鋼
    瓶及鋼珠，鋼珠買1 罐，大約8 、90顆等語（詳本院卷第11
    9 頁第1 行至第3 行）；核與證人即允泰玩具店員工丙○○
    於本院審理中證稱：伊販賣之鋼珠不是1 罐，就是1 包，且
    係密封包裝，1 罐3 、400 元，大約500 多顆，鋼珠並無販
    賣8 、90顆，通常是買1 整罐，如果是7 、80顆，就贈送給
    客人等語（詳本院卷第109 頁倒數第11行、第6 行至第2 行
    、第121 頁第11行至第15行）；及扣案鋼珠係以透明夾鏈袋
    分成2 包包裝而非罐裝乙情（見警卷第34頁上方照片），均
    有未合，亦難採信。
  4.證人甲○○於本院審理中證稱：被告交保後之97年以前，曾
    詢問伊是否遺留玩具槍在車上，伊表示有此事，但被告並未
    要求伊前往向檢察官說明，伊向被告表示，被告可向法官說
    明空氣槍係伊所有等語（詳本院卷第82頁第8 行至第10行、
    第19行、第86頁第7 行至第12行）。然被告於本案偵查中之
    96年11月11日，經檢察官諭知交保後，檢察官於96年12月12
    日、96年12月24日、97年1 月16日，共3 次傳訊被告到案，
    ，被告均未主動向檢察官表明證人甲○○係槍枝所有人，有
    訊問筆錄可參（見偵字第32376 號卷第10頁至第11頁、第24
    頁、第29頁至第32頁）。如證人甲○○確曾在被告交保後之
    96年間，向被告表示扣案槍枝係其所有，何以被告對此有利
    於己之事證，未要求證人甲○○出面作證，且未曾向檢察官
    說明此事，並聲請檢察官傳訊證人甲○○問明事實？又何須
    等到起訴後再向法官表明？證人甲○○此部分之證述，顯與
    常情相違背，非可採信。
  5.綜上，被告辯稱：扣案空氣槍等物均非其所有等語，不足採
    信；證人甲○○證稱：扣案空氣槍等物係伊購買後，遺忘在
    被告自小客車上等語，均屬虛偽之證述，亦不足採。扣案空
    氣槍等物均屬被告所有之事實，應堪認定。
  (三)被告另辯稱：不知上開空氣槍具有殺傷力等語。惟：
  1.證人丙○○於本院審理中證稱：經伊當庭按下扣案空氣槍之
    板機，感覺槍枝內彈簧比較緊，不容易按下去，與原廠之空
    氣槍不同，原廠之板機軟軟的，比較容易按，經測速器測試
    ，單位面積動能約9 、10焦耳，被告曾來買過與扣案空氣槍
    同型之玩具槍或模型槍等語（詳本院卷第111 頁倒數第10行
    至第3 行、第112 頁第8 行至第10行、第113 頁第5 行至第
    9 行、第114 頁末行至第115 頁第10行）。足見扣案空氣槍
    之彈簧業經不詳之人調整其鬆緊度後，已加強其擊發能力甚
    明。又證人丙○○於本院審理中證稱：扣案之瓦斯鋼瓶，可
    供如扣案空氣槍擊發30至60或70顆不等之鋼珠，鋼瓶1 瓶15
    至20元，客人購買空氣槍時，會搭配數瓶瓦斯鋼瓶等語（詳
    本院卷第110 頁第17行至第25行、第115 頁第11行至第15行
    ）。亦徵如扣案之瓦斯鋼瓶，每1 瓶至少可擊發30顆鋼珠，
    且該瓦斯鋼瓶售價便宜，因係空氣槍之配備，通常係1 次購
    買數瓶，且均已灌滿瓦斯。參以扣案6 瓶瓦斯鋼瓶中1 瓶為
    空瓶，顯然該空瓶業因裝入扣案空氣槍內擊發過，致瓶內瓦
    斯用罄。復佐以被告於警詢時供稱：95年12月底購買空氣槍
    後，在家中打過紙箱1 次等語（詳警卷第4 頁第8 行），可
    見被告持有該該空氣槍已有一段時日，且以該空氣槍至少擊
    發過30顆鋼珠。復佐以證人丙○○於本院審理中證稱：被告
    單獨至其玩具店2 次以上，與甲○○起來過1 次，被告應有
    玩過類似之空氣槍等語（詳本院卷第111 頁第5 行至第8 行
    、第115 頁第1 行）。亦徵被告對槍枝甚感興趣，始會多次
    前往證人丙○○之允泰玩具店消費。被告對槍枝既有興趣，
    且曾實射過扣案空氣槍，自已瞭解該空氣槍之性能，對該空
    氣槍是否具有殺傷力應有所認識。如該空氣槍不具殺傷力，
    被告大可隨意放置在車上，方便隨時取出把玩，應無刻意藏
    放在自小客車後座坐墊下方，而以搬動坐墊或將手伸入座墊
    內之方式，取出該空氣槍之必要。堪認被告明知該空氣槍具
    有殺傷力，為避免被人發現或遭警方查獲，乃將空氣槍藏放
    在車後座墊下方躲避查緝甚明。被告所辯，不足採信。
  (四)綜上所述，被告所辯情節，均不足採信。從而，本件事證明
    確，被告犯行應堪認定，應依法論科。
三、按持有槍枝罪，其持有之繼續為行為之繼續，而非狀態之繼
    續，亦即一經意圖犯罪而持有槍枝，該罪雖告成立，但其完
    結，須繼續至持有行為終了之時為止（最高法院79年度台非
    字第264 號判決可資參照）。是核被告所為，係犯槍砲彈藥
    刀械管制條例第8 條第4 項之未經許可，持有空氣槍罪。本
    院審酌被告雖曾於警詢及偵查中坦承犯行，然於審理中否認
    犯行，並企圖以證人甲○○虛偽之證詞，影響審判結果，態
    度惡劣等一切情狀，量處如主文所示之刑，及併科如主文所
    示之罰金，並諭知罰金易服勞役之折算標準。扣案空氣槍1
    枝（槍枝管制編號高鑑0000000000號），具殺傷力，業如前
    述，係違禁物，不問屬於犯人與否，應依刑法第38條第1 項
    第1 款之規定沒收。另扣案鋼瓶6 瓶、鋼珠82顆及未扣案鋼
    瓶1 瓶，均非違禁物，亦非該槍枝之附屬物，且與被告所犯
    本件持有空氣槍犯行無直接關聯，自不併予宣告沒收。至證
    人甲○○於本院審理時，於案情有重要關係之事項，供前具
    結，而為虛偽陳述，所涉偽證罪嫌，自應由檢察官另行依法
    偵辦之。
據上論斷，應依刑事訴訟法第299 條第1 項前段，槍砲彈藥刀械
管制條例第8 條第4 項，刑法第11條前段、第42條第3 項前段、
第38條第1 項第1 款，判決如主文。
本案經檢察官林志祐到庭執行職務。
中    華    民    國    97    年    8     月    27    日
                  刑事第十五庭  審判長法  官 方百正
                                      法  官 王碧瑩
                                      法  官 方錦源
以上正本證明與原本無異。
如不服本判決應於收受本判決後10日內向本院提出上訴書狀，並
應敘述具體理由，如未敘述上訴理由者，應於上訴期間屆滿後20
日內補提理由書狀於本院（均須按他造當事人之人數附繕本）「
切勿逕送上級法院」。
中    華    民    國    97    年    8     月    27    日
                                      書記官 鄧思辰
附錄本案論罪科刑法條全文：
槍砲彈藥刀械管制條例第8 條
未經許可，製造、販賣或運輸鋼筆槍、瓦斯槍、麻醉槍、獵槍、
空氣槍或第4 條第1 項第1 款所定其他可發射金屬或子彈具有殺
傷力之各式槍砲者，處無期徒刑或5 年以上有期徒刑，併科新臺
幣1 千萬元以下罰金。
未經許可，轉讓、出租或出借前項所列槍枝者，處5 年以上有期
徒刑，併科新臺幣1 千萬元以下罰金。
意圖供自己或他人犯罪之用，而犯前2 項之罪者，處無期徒刑或
7年 以上有期徒刑，併科新臺幣1 千萬元以下罰金。
未經許可，持有、寄藏或意圖販賣而陳列第 1 項所列槍枝者，處
3年以上10年以下有期徒刑，併科新臺幣700 萬元以下罰金。
第 1 項至第 3 項之未遂犯罰之。


司法院資訊處製作；財團法人民間司法改革基金會備份。
